【裁判字號】    98,交抗,308
【裁判日期】    980608
【裁判案由】    聲明異議
【裁判全文】
臺灣高等法院高雄分院刑事裁定         98年度交抗字第308號
抗   告   人
即原處分機關  交通部公路總局高雄區監理所
法定  代理人  乙○○
異   議   人
即  受處分人  甲○○
上列抗告人因受處分人違反道路交通管理處罰條例，聲明異議案
件，不服臺灣高雄地方法院中華民國98年5 月13日裁定（98年度
交聲字第1227號），提起抗告，本院裁定如下：
    主  文
抗告駁回。
    理  由
一、原處分意旨略以：異議人即受處分人甲○○於民國96年8 月
    30日晚上21時45分，駕駛車牌號碼ZX-6313 號自用一般小客
    車，行經高雄縣鳥松鄉○○路335 之1 號，經警攔停，測得
    其呼氣酒精濃度達每公升0.65毫克，超過法定標準值，當場
    掣單舉發，並依道路交通管理處罰條例第35條第1 項第1 款
    、違反道路交通管理事件統一裁罰基準及處理細則第43、44
    條及違反道路交通管理事件統一裁罰基準表規定，裁處異議
    人罰鍰新台幣（下同）49,500元，吊扣駕駛執照12個月，並
    施以道安講習等語。
二、異議意旨略以：其已因同一事件經臺灣高雄地方法院檢察署
    檢察官以96年度偵字第26928 號緩起訴確定，已依緩起訴所
    命向公益團體高雄市觀護志工協進會支付25,000元，原處分
    機關竟又重複處罰，顯有違誤，聲請將原處分罰鍰及吊扣駕
    駛執照部分予以撤銷等語。
三、按一行為同時觸犯刑事法律及違反行政法上義務規定者，依
    刑事法律處罰之，但其行為應處以其他種類行政罰或得沒入
    之物而未經法院宣告沒收者，亦得裁處之；前項行為如經不
    起訴處分或為無罪、免訴、不受理、不付審理之裁判確定者
    ，得依違反行政法上之義務規定裁處之，行政罰法第26條定
    有明文。又汽車駕駛人，駕駛汽車經測試檢定，酒精濃度超
    過規定標準者，處1 萬5 千元以上6 萬元以下罰鍰，並當場
    移置保管其車輛及吊扣其駕駛執照1 年，因而肇事致人受傷
    者，並吊扣其駕駛執照2 年，致人重傷或死亡者，吊銷其駕
    駛執照，並不得再考領；汽車駕駛人經裁判確定處以罰金低
    於本條例第92條第3 項所訂最低罰鍰基準規定者，應依本條
    例裁決繳納不足最低罰鍰之部分；服用毒品、麻醉藥品、酒
    類或其他相類之物，不能安全駕駛動力交通工具而駕駛者，
    處1 年以下有期徒刑、拘役或科或併科15萬元以下罰金，道
    路交通管理處罰條例第35條第1 項第1 款、第8 項、刑法第
    185 條之3 亦有明文。另緩起訴處分最終雖可使被告免於刑
    事之訴追，但需於一定期間內遵守或履行刑事訴訟法第253
    條之2 各款所規定之事項，且如有同法第253 條之3 第1 項
    各款之情形，檢察官仍得依職權或依告訴人之聲請，將緩起
    訴處分撤銷，故其性質與不起訴處分自非相同，仍具處罰之
    實質意涵，故汽車駕駛人駕駛汽車經測試檢定，酒精濃度超
    過規定標準，不能安全駕駛動力交通工具而駕駛者，如經緩
    起訴處分命向公庫或指定公益團體、地方自治團體支付一定
    之金額，該金額自應視同確定判決所處之罰金，則該金額如
    已高於最低罰鍰基準之規定，道路交通管理處罰機關自不得
    再對汽車駕駛人裁處罰鍰，該金額如低於最低罰鍰基準之規
    定，道路交通管理處罰機關方得於扣除該支付金額後，對汽
    車駕駛人裁處繳納不足之金額，另緩起訴處分如係命汽車駕
    駛人遵守或履行向公庫或指定公益團體、地方自治團體支付
    一定金額以外之事項，所命遵守或履行之事項種類既與罰鍰
    不同，依行政罰法第26條第1 項之規定，道路交通管理處罰
    機關仍得按道路交通管理處罰條例第35條第1 項第1 款之所
    訂，對汽車駕駛人裁處罰緩。
四、本件異議人甲○○對原處分機關舉發之上開交通違規事實並
    未加以爭執，且有酒測檢定書、舉發違反道路交通管理事件
    通知單各1 份附卷可稽，則異議人確於上開時間、地點，被
    檢測呼氣酒精濃度達每公升0.65毫克之事實，應可認定。又
    異議人因上開交通違規事實所涉犯之刑法公共危險罪嫌，業
    經檢察官為緩起訴處分，命向公益團體高雄市觀護志工協進
    會支付25,000元，緩起訴期間1 年，上述款項業已支付，緩
    起訴期間於97年12月4 日期滿而未經撤銷，惟原處分機關就
    同一酒後駕車行為，仍於98年4 月17日對受處分人裁處罰鍰
    49,500元，吊扣駕駛執照12個月，並施以道安講習之事實，
    有緩起訴處分、違反道路交通管理事件裁決書、臺灣高等法
    院被告前案紀錄表、匯款收據各1 份附卷可稽，依上所述，
    異議人支付指定公益團體之25,000元如已高於最低罰鍰基準
    之規定，道路交通管理處罰機關即原處分機關自不得再對異
    議人裁處罰鍰，該金額如低於最低罰鍰基準之規定，原處分
    機關方得於扣除該支付金額後，對異議人裁處繳納不足之金
    額。又依道路交通管理事件統一裁罰基準表之規定，最低裁
    罰基準為49,500元，則原處分機關自僅得就扣除25,000元部
    分即24,500元（49,500－25,000＝24,500）予以裁罰。而本
    件原處分機關竟以異議人酒精濃度超過規定標準，而對其裁
    處罰鍰49,500元，則就超過24,500元部分，自有不合。
五、綜上，原處分機關上開罰鍰之行政裁罰，尚有未洽，原審因
    而將原處分超過24,500元之部分撤銷，並諭知該部分不罰。
    原處分機關裁處罰鍰未超過24,500元部分，尚無不合，異議
    人聲明異議自無理由，應予駁回。另原處分機關裁處異議人
    吊扣駕駛執照12個月及施以道安講習部分，合於道路交通管
    理處罰條例第35條第1 項第1 款、第24條第1 項第2 款之規
    定，於法亦無不合，異議人就吊扣駕駛執照部分聲明異議，
    亦無理由，應予以駁回。經核原裁定於法並無不合。抗告意
    旨，仍執：刑事案件經檢察官為緩起訴處分確定後，宜視同
    不起訴處分確定，自得再依行政罰法第26條第2 項規定，對
    異議人裁罰新台幣49,500元等詞，指摘原裁定不當，為無理
    由，應予駁回。
據上論斷，應依道路交通案件處理辦法第26條，刑事訴訟法第41
2 條，裁定如主文。
中    華    民    國    98    年    6     月    8     日
                  刑事第九庭    審判長法  官 莊秋桃
                                      法  官 范惠瑩
                                      法  官 謝宏宗
以上正本證明與原本無異。
本裁定不得再抗告。
中    華    民    國    98    年    6     月    10    日
                                      書記官 蘇恒仁


司法院資訊處製作；財團法人民間司法改革基金會備份。
